【裁判字號】    97,台非,19
【裁判日期】    970214
【裁判案由】    過失傷害
【裁判全文】
最高法院刑事判決                九十七年度台非字第一九號
上  訴  人  最高法院檢察署檢察總長
被      告  甲○○
上列上訴人因被告過失傷害案件，對於台灣台中地方法院中華民
國九十六年五月十六日第一審確定判決（九十六年度交易字第二
五二號，起訴案號：台灣台中地方法院檢察署九十六年度偵字第
六九二五號），認為違法，提起非常上訴，本院判決如下：
    主  文
原判決關於違背法令之部分撤銷。
    理  由
非常上訴理由稱：「按刑事訴訟法第二百三十八條得撤回告訴之
人，以有告訴權並實行告訴之人為限，代行告訴人並不包括在內
，有司法院院解字第三六五八號解釋可供參考。查本件被告甲○
○騎乘重機車，行經台中縣大里市○○路十四巷口，撞及行人許
三元倒地致腦部受重傷，涉嫌過失傷害罪之案件，因被害人許三
元受撞後，腦部機能障礙，無意識表示能力，經檢察官指定許三
元之子許福財為代行告訴人，有檢察官民國九十六年三月七日訊
問筆錄及財團法人仁愛綜合醫院函復之診療說明書附卷可稽（見
他字第五三○○號偵查卷第六三至六九頁）。許福財代行提出告
訴後，雖於原審辯論終結前具狀撤回告訴，但因其係經檢察官指
定代行告訴之人，依上開解釋，自無權撤回其告訴，故不生撤回
之效力。乃原審竟認代行告訴人已具狀撤回告訴，而諭知本件公
訴不受理之判決，即有適用法則不當之違法。案經確定，爰依刑
事訴訟法第四百四十一條、第四百四十三條提起非常上訴，以資
糾正。」等語。
本院按判決不適用法則或適用不當者，為違背法令，刑事訴訟法
第三百七十八條定有明文。又同法第二百三十八條第一項得撤回
告訴之人，以有告訴權並實行告訴之人為限，代行告訴人並不包
括在內，業經司法院著有院解字第三六五八號解釋可稽。查本件
被告甲○○過失傷害案件，因受傷害人許三元被撞後，中樞神經
系統機能極度障礙、顱內出血、合併癲癇，致無意思表示能力，
未提告訴，由檢察官指定許三元之子許福財為代行告訴人並記明
筆錄，有台灣台中地方法院檢察署檢察官九十六年三月七日訊問
筆錄、財團法人仁愛綜合醫院九十六年一月九日診斷證明書及同
院九十六年三月六日仁總字第九六○三○○○九號函在卷可稽（
見同上偵查卷第五七、六三、六五、六六頁）。代行告訴人許福
財於該案第一審言詞辯論終結前，因與被告成立和解而具狀撤回
告訴，固有聲請撤回告訴狀可考（見第一審卷第二七頁），然揆
諸上揭解釋意旨，因許福財係代行告訴人，無權撤回告訴，縱於
第一審言詞辯論終結前為撤回告訴之意思表示，亦不生撤回之效
力，是本件告訴乃論罪之訴追條件既未欠缺，本應就被告有無涉
犯公訴意旨所指罪嫌為實體上之判斷。詎原判決未察，竟以公訴
意旨所指刑法第二百八十四條第一項後段之過失致重傷罪，依同
法第二百八十七條前段之規定，須告訴乃論，既經代行告訴人許
福財具狀撤回告訴，爰不經言詞辯論，逕為公訴不受理之諭知，
自有適用法則不當之違背法令。非常上訴意旨執以指摘，洵有理
由。案經確定，惟尚非不利於被告，應由本院將原判決關於違背
法令之部分予以撤銷，以資糾正。
據上論結，應依刑事訴訟法第四百四十七條第一項第一款前段，
判決如主文。
中    華    民    國  九十七  年    二    月   十四   日
                      最高法院刑事第十二庭
                          審判長法官  邵  燕  玲
                                法官  李  伯  道
                                法官  孫  增  同
                                法官  吳      燦
                                法官  李  英  勇
      本件正本證明與原本無異
                                      書  記  官
中    華    民    國  九十七  年    二    月   十八   日
                                                      Ｅ


司法院資訊處製作；財團法人民間司法改革基金會備份。
